臺灣高雄地方法院刑事判決　　　　　　100年度訴緝字第103號
公　訴　人　臺灣高雄地方法院檢察署檢察官
被　　　告　薛妙如
指定辯護人　本院公設辯護人　黃秋葉
上列被告因毒品危害防制條例等案件，經檢察官提起公訴及追加
起訴（98年度偵字第24734 號、99年度蒞追字第17號、99年度蒞
字第3096號），本院判決如下：
    主  文
薛妙如犯如附表編號1 至3 、5 所示之罪，共肆罪，均累犯，各
處如附表編號1 至3 、5 所示之刑。應執行有期徒刑拾柒年。未
扣案販賣第一級毒品所得共新臺幣貳仟元，沒收之，如全部或一
部不能沒收時，以其財產抵償之；未扣案之販賣第一級毒品所用
門號0000000000號、0000000000號行動電
話各壹支（均含SIM 卡壹張），均沒收，如全部或一部不能沒收
時，追徵其價額。扣案第一級毒品海洛因貳拾貳包（含包裝袋貳
拾貳只，合計淨重陸點肆肆公克），均沒收銷燬；扣案白色粉末
貳包（調查局編號23至24，合計淨重陸點壹柒公克）均沒收。
其他被訴販賣第一級毒品部分（即附表編號4 部分）無罪。
    事  實
一、薛妙如前因施用毒品案件，於民國94年間經本院94年度訴字
    第4041號判處有期徒刑10月確定，甫於96年5 月9 日縮刑期
    滿執行完畢。詎仍不思悔改，明知海洛因係經公告列於毒品
    危害防制條例第2 條第2 項第1 款之第一級毒品，不得販賣
    、持有。竟意圖營利，基於販賣第一級毒品海洛因之犯意，
    以其所有之門號0000000000行動電話，作為對外聯絡海洛因
    買家之通訊工具，先後於附表編號3 、5 所示之交易時間、
    地點，以附表所示之金額，將海洛因販賣予孫志賢2 次（交
    易時間、地點、販賣毒品種類、數量、交易金額、交易方式
    ，均詳見附表編號3 、5 ）。另基於販賣第一級毒品海洛因
    以營利之犯意，於98年8 月12日下午某時，在高雄市梓官區
    （99年12月25日改制前為高雄縣梓官鄉，下同）南寮漁會，
    以新台幣（下同）2 萬5000元，向真實姓名年籍不詳綽號「
    樹仔」販入海洛因1 錢（3.75公克）後，分裝成小夾鏈袋後
    ，以其所有門號0000000000號行動電話作為對外聯絡海洛因
    買家之通訊工具，於附表編號1 所示之交易時間、地點，以
    附表所示之金額，將海洛因販賣予張得豐1 次（交易時間、
    地點、販賣毒品種類、數量、交易金額、交易方式，均詳見
    附表編號1 ）。另基於販賣第一級毒品以營利之犯意，於98
    年8 月18日13時40分許，在高雄市○○區○○路「宏瑋診所
    」旁之394 巷內（即附表編號2 所示之時間、地點），薛妙
    如騎乘車牌號碼XAB-669 號機車，欲以新台幣（下同）500
    元之對價販賣第一級毒品海洛因1 包與張得豐之際，遭警方
    跟監蒐證，薛妙如察覺後立即將海洛因1 包棄置地上，為警
    當場逮捕，並於高雄市○○區○○路394 巷內地面上扣得海
    洛因1 包（毛重0.3 公克），張得豐則趁隙逃逸而未遂。警
    方隨後復帶同薛妙如前往其位在高雄市○○區○○路398 號
    住處執行搜索，在其屋內扣得白色粉末23小包【連同警方於
    嘉展路394 巷內地面扣得之白色粉末1 包，共扣得白色粉末
    24包，毛重共19.79 公克（依扣押物品目錄表登載毛重共16
    .4公克，實際稱得毛重19.79 公克，起訴書誤載為32.5公克
    ），其中22包合計淨重6.44公克為第一級毒品海洛因，純值
    淨重2.47公克；另2 包合計淨重6.17公克，不含法定毒品成
    分】及與本案無關之晶體1 包（毛重142 公克），而查悉上
    情。
二、案經行政院海岸巡防署南部地區巡防局移送臺灣高雄地方法
    院檢察署檢察官偵查起訴，及臺灣高雄地方法院檢察署檢察
    官自動簽分偵查後追加起訴。
    理  由
甲、程序方面（證據能力之判斷）：
一、證人孫志賢於警詢時陳述之證據能力：
  (一)按被告以外之人於檢察事務官、司法警察官或司法警察調查
    中所為之陳述，與審判中不符時，其先前之陳述具有較可信
    之特別情況，且為證明犯罪事實存否所必要者，得為證據，
    刑事訴訟法第159 條之2 定有明文。
  (二)查證人孫志賢於警詢時證稱：伊曾向薛妙如購買過2 次毒品
    ，第1 次大約在98年5 月6 日左右，交易金額為500 元的海
    洛因毒品，第2 次為98 年5月9 日17時10分許以電話聯絡被
    告，再向被告買1000元的海洛因，約在蚵仔寮國小旁的小巷
    子內交易等語（見臺灣高雄地方法院檢察署98年度毒偵字第
    6637號影卷《下稱毒偵6637號卷》第4 至5 頁），於本院審
    理時則證稱：伊於98年2 次打電話給被告要向被告購買第一
    級毒品海洛因，購買毒品金額500 元或1000元伊忘了，2 次
    交易時間一次於98年5 月9 日下午5 時10分許，還有1 次的
    交易時間伊忘了，伊沒有記得很清楚是在8 日或6 日向被告
    購買毒品，伊共向被告購買過第一級毒品海洛因2 次，還是
    幾次伊忘了，時間太久了等語（見本院99年度訴字第326 號
    卷《下稱本院326 號卷》第60至64頁），有警詢之陳述與審
    判中不符之情形。本院審酌證人孫志賢於警詢時陳述之時間
    距離案發時較接近，記憶應較為清晰，而證人孫志賢未提及
    警詢時之供述並非出於其自由意思，且警方依法進行調查並
    製作筆錄時，證人孫志賢甫被警方通知，當時立即反應所知
    ，不致因時隔日久而遺忘案情，亦較無審判時來自被告同庭
    在場之壓力，應認證人孫志賢於警詢時所為陳述之外部附隨
    之環境或條件，具有較可信之情況，且證人孫志賢之證述，
    為證明被告犯罪存否所必要，故證人孫志賢於警詢時之陳述
    ，得為證據。
二、證人張得豐、孫志賢於偵查中證述之證據能力：
  (一)次按被告以外之人於審判外之言詞或書面陳述，除法律有規
    定者外，不得作為證據；又被告以外之人於偵查中向檢察官
    所為陳述，除顯有不可信之情況者外，得為證據，刑事訴訟
    法第159條第1項、第159 條之1 第2 項分別定有明文。
  (二)查證人張得豐於98年10月27日偵查中之證述（見臺灣高雄地
    方法院檢察署98年度偵字第24734 號偵查卷《下稱24734 號
    偵查卷》第34至36頁），及證人孫志賢於98年10月28日偵查
    中所為之證述（見毒偵6637號卷第11至13頁），均是向檢察
    官所為陳述，且經具結，查無檢察官在偵查時有不法取供之
    情形，且證人張得豐、孫志賢業經本院行交互詰問程序，被
    告之對質詰問權已獲得保障，依刑事訴訟法第159 條之1 第
    2 項規定，上開證人張得豐、孫志賢於偵查中之證詞自均具
    有證據能力。
  (三)證人張得豐於98年9 月8 日偵查中之證述，為被告以外之人
    於審判外之言詞陳述，屬傳聞證據，雖經具結，惟證人張得
    豐於98年10月27日偵查中供稱伊於98年9 月8 日是作偽證，
    因為伊怕害到被告等語（見24734 號偵查卷第34頁），則證
    人張得豐於98年9 月8 日向檢察官所為陳述顯有不可信之情
    況，不符合刑事訴訟法第159 條之1 第2 項之要件，依同法
    第159 條第1 項規定，無證據能力。
三、通訊監察譯文之證據能力：
  (一)再按有偵查犯罪職權之公務員，依通訊保障及監察法規定聲
    請核發通訊監察書所監聽之錄音內容，為實施刑事訴訟程序
    之公務員依法定程序取得之證據，又依該監聽錄音譯成文字
    ，其所作成之譯文，乃監聽錄音內容之顯示，為學說上所稱
    之派生證據，倘當事人對於該譯文內容之同一性或真實性發
    生爭執或有所懷疑時，法院固應依刑事訴訟法第165 條之1
    第2 項規定勘驗該監聽之錄音踐行調查證據程序，使之忠實
    再現以確保內容之真實、同一；惟當事人如已承認該錄音譯
    文之內容屬實，或對於該譯文之內容並無爭執，而法院復已
    就該譯文依法踐行調查證據程序者，該通訊監察之譯文，自
    亦有證據能力，且與播放錄音有同等價值，此有最高法院97
    年度台上字第2023號判決意旨可資參照。
  (三)查行政院海岸巡防署海岸巡防總局南部地區巡防局自98年5
    月8 日起至98年6 月6 日止，對被告所使用之門號00000000
    00號行動電話實施通訊監察，自98年7 月31日起至98年8 月
    28日止，對被告所使用之門號0000000000號行動電話實施通
    訊監察，經本院核發98年聲監續字第1077號、98年聲監字第
    1378號通訊監察書准予監聽（見本院326 號卷第19至22頁）
    ，為合法之通訊監察，在通訊監察期間取得被告以上開行動
    電話與交易對象對話之錄音，並無違法取證之瑕疵，依此核
    發之通訊監察書所監聽之譯文，業經被告及其辯護人、檢察
    官就各該監聽譯文所示對話內容之真正均不爭執（見本院32
    6 號卷第33頁），故卷內通訊監察譯文所表彰依法律規定程
    序取得之語音證物內容，具有證據能力。
四、復按被告以外之人（包括證人、鑑定人、告訴人、被害人及
    共同被告等）於審判外之陳述，雖不符刑事訴訟法第159 條
    之1 至之4 等4 條之規定，而經當事人於審判程序同意作為
    證據，法院審酌該言詞陳述或書面陳述作成時之情況，認為
    適當者，亦得為證據；當事人、代理人或辯護人於法院調查
    證據時，知有刑事訴訟法第159 條第1 項不得為證據之情形
    ，而未於言詞辯論終結前聲明異議者，視為有前項之同意，
    同法第159 條之5 定有明文。查本判決所引用之其他證據資
    料屬於被告以外之人於審判外之言詞、書面陳述者，查無符
    合刑事訴訟法第159 條之1 至之4 之情形，且均經本院於調
    查證據程序逐一提示並告以要旨，檢察官、被告及辯護人均
    未於言詞辯論終結前聲明異議，本院審酌上開證據作成時之
    情況，無不當取供或違反自由意志而陳述等情形，且均與本
    案待證事實具有關聯性，認為以之作為本案之證據亦屬適當
    ，自均具有證據能力，而得採為認定事實之證據。
乙、實體方面：
壹、有罪部分：
一、認定事實之依據及理由：
  (一)訊據被告薛妙如對其於98年8 月18日為警查扣之第一級毒品
    海洛因係伊在南寮漁會向綽號「樹仔」之人販入，並有於附
    表編號1 、3 、5 所示之時間、地點，先後販賣如附表編號
    1 、3 、5 所示數量、金額之第一級毒品海洛因共3 次予附
    表編號1 、3 、5 所示之購毒者之事實固坦承不諱，惟矢口
    否認於附表編號2 所示之時間、地點販賣第一級毒品海洛因
    1 包予張得豐未遂之犯行，辯稱：伊於98年8 月18日13時36
    分許，與張得豐通話，是伊叫他還之前他欠伊的錢，伊被警
    方查獲前，與張得豐見面談話，是談論張得豐說要拿500 元
    還伊之事，未談到張得豐要向伊買第一級毒品海洛因之事云
    云。辯護人則為被告辯稱：由證人張得豐於審訊時證述「98
    年8 月18日伊未與被告事先講好要買多少毒品，且沒有完成
    交易，其交付予被告之500 元是償還先前欠被告的錢，還沒
    講到要買海洛因的事情，警察就來了」等語，及卷附監聽譯
    文雙方並未提到要交易毒品，可知縱認雙方心裡均有交易毒
    品之意，但無交易毒品之動作，應尚未達著手階段云云。
  (二)經查：
  1.附表編號1 、3 、5 所示之犯罪事實，業據被告於警詢、偵
    查及本院審理時坦承不諱（見海岸巡防總局南部地區巡防局
    刑案偵查卷宗《下稱警卷》第4 至8 頁、24734 號偵查卷第
    4 至7 頁），核與證人張得豐於偵查及本院證稱：伊於98年
    8 月14日上午9 時34分許打電話給被告後，在高雄市○○區
    ○○路340 巷43號向被告買500 元之海洛因（即附表編號1
    所示事實）等語（見24734 號偵查卷第34頁、本院326 號卷
    第57至58頁），及證人孫志賢於警詢、偵查及本院證稱：伊
    曾向被告買過2 次海洛因，98年5 月8 日是伊與被告第1 次
    買賣毒品，98年5 月8 日下午8 時29分許伊與被告通話，於
    同日下午8 時30分見面，約在蚵仔寮國小，因為是第一次見
    面，所以約定穿何衣服，拿「1 支筆」代表針筒，伊向被告
    買5 百元海洛因；第2 次是於98年5 月9 日下午5 時10分許
    ，以行動電話門號0000000000打電話給被告持用之00000000
    00，伊買1 千元海洛因，地點均在蚵仔寮國小（即附表編號
    3 、5 所示事實）等語（見毒偵6637號卷第3 至5、11 至13
    頁、本院326 號卷第60至65頁）相符，並有被告使用之行動
    電話門號0000000000號於98年8 月14日9 時34分許與張得豐
    通話之通訊監察譯文（見警卷第33頁），及被告使用之行動
    電話門號0000000000號於98年5 月8 日20時29分許、同年月
    9 日17時10分許與孫志賢通話之通訊監察譯文各1 份（見臺
    灣高雄地方法院檢察署98年度警聲搜字第1341號卷《下稱警
    聲搜卷》第32頁、毒偵6637號卷第7 頁）附卷可佐，足認被
    告此部分自白與事實相符。
  2.附表編號2 之犯罪事實，業據被告於警詢時供稱：查緝人員
    於98年8 月18日13時40分在高雄市○○鄉○○路394 巷43號
    處執行查緝毒品勤務，發現伊騎乘機車左顧右盼形跡可疑，
    正與另一名不詳男子疑有交易毒品行為，遂對伊進行盤查時
    ，伊立即將1 包第一級毒品海洛因丟棄在地上為查緝人員當
    場逮捕；伊於98年8 月18日13時36分與「某男」之通聯內容
    提及「一樣這裡阿」、「那條巷子嗎」、「我2 分鐘後就到
    了」，是綽號「豐仔」（即張得豐）之男子用公用電話打給
    伊要購買海洛因毒品，伊等約在「宏瑋診所」旁巷子內交易
    ，伊等會先約定地點見面，當面談好購買的毒品重量及價錢
    ，伊再返回住處將海洛因毒品攜出完成交易等語（見警卷第
    2 、8 頁），於偵查中供稱：98年8 月18日下午1 點40分，
    在嘉展路340 巷43號，伊騎機車與一名男子會面的目的是該
    男子要跟伊買海洛因，要買500 元海洛因，是1 小包，重量
    伊沒有秤，伊都是用喝飲料的吸管分裝2 小匙的量，放入夾
    鏈袋，該男子綽號「豐仔」等語，及證人張得豐於偵查中證
    述：被告於98年8 月17日（應為98年8 月18日之誤載）下午
    1 時40分在嘉展路340 巷43號與伊見面，是為了要交易海洛
    因500 元等語（見24734 號偵查卷第34頁），均明確供述張
    得豐於98年8 月18日13時40分許，與被告相約在高雄市○○
    區○○路394 巷內交易海洛因之數量及金額，佐以卷內被告
    使用之行動電話門號0000000000號於98年8 月18日13時36分
    之通訊監察譯文（見警卷第33頁），及警方於98年8 月18日
    13時40分許，在高雄市○○區○○路394 巷43號處執行查緝
    時，當場扣得被告丟棄在地上之海洛因1 包，有扣押物品目
    錄表及現場照片7 張（見警卷第22頁、第34至37頁上方照片
    ）在卷為佐，足認被告於上開時、地確有販賣第一級毒品海
    洛因未遂之情事。被告使用之行動電話門號0000000000號於
    98年8 月18日13時36分許，與張得豐通話之通訊監察譯文內
    容「A （即被告）：喂！B （即張得豐）：喂，你在哪裡？
    A ：一樣這裡阿！B ：那條巷子嗎？A ：嘿！B ：那我2 分
    鐘後就到了！A ：好！」（見警卷第33頁），雖未提及購買
    之數量及金額，惟由被告前揭警詢及偵查時之供述及證人張
    得豐於偵查中之證述，均提及買賣海洛因之金額及數量，足
    認被告與張得豐於當日被警方查獲前，在嘉展路394 巷內碰
    面時，已就買賣海洛因之數量及金額達成合意，惟因當日被
    告尚未及交付海洛因予張得豐，即為警當場查獲，應認此次
    被告之販賣行為僅為未遂。證人張得豐於本院雖證稱：98年
    8 月18日當日伊與被告沒有談到交易毒品，伊是要還先前購
    買毒品欠被告的500 元云云（見本院326 號卷第54至57頁）
    ，然此與被告於本院供稱：張得豐還伊錢，不是跟伊拿毒品
    積欠的，是他之前向伊借的云云（見本院326 號卷第58頁）
    不符，並與證人張得豐於偵查中之證詞矛盾，且被告與證人
    張得豐於警詢及偵查時均未提及還錢之事，堪認證人張得豐
    於本院上開證詞顯係迴護被告之詞，不足採信。辯護人為被
    告辯稱此部分尚未達於著手階段云云，容有誤會。
  3.又警方於98年8 月18日13時40分許，在高雄市○○區○○路
    398 號旁「宏瑋診所」旁之394 巷內地面上扣得之白色粉末
    1 包（毛重0.3 公克），及同日警方帶同被告前往其位在高
    雄市○○區○○路398 號住處執行搜索，在其屋內扣得白色
    粉末23小包，共扣得白色粉末24包，毛重共19.79 公克（依
    扣押物品目錄表登載毛重共16.4公克，實際稱得毛重19.79
    公克），經送法務部調查局鑑定結果，其中22包（調查局編
    號1 至22）合計淨重6.44公克（空包裝總重6.21公克）均含
    第一級毒品海洛因成分，純度38.30 ％，純值淨重2.47公克
    ；另2 包（調查局編號23至24）合計淨重6.17公克（空包裝
    總重0.97公克），未發現法定毒品成分，有法務部調查局濫
    用藥物實驗室98年10月8 日調科壹字第09823026640 號鑑定
    書1 紙在卷為憑（見24734 號偵查卷第38頁）。上開查獲之
    海洛因，係被告基於販賣第一級毒品海洛因以營利之犯意，
    於98年8 月12日下午某時，在高雄市梓官區（99年12月25日
    改制前為高雄縣梓官鄉，下同）南寮漁會，以新台幣（下同
    ）2 萬5000元，向真實姓名年籍不詳綽號「樹仔」販入海洛
    因1 錢（3.75公克）後，分裝成小夾鏈袋後對外販售，業據
    被告於警詢、偵查及本院審理時供述在卷（見警卷第6 頁、
    24734 號偵查卷第5 頁、本院326 號卷第73頁），亦足佐證
    被告確有販賣第一級毒品海洛因之犯行。
  4.從而，被告自白於附表編號1 、3 、5 所示時間、地點3 次
    販賣第一級毒品海洛因，與事實相符。被告辯稱未於附表編
    號2 所示時間、地點販賣第一級毒品海洛因予張得豐未遂云
    云，不足採信。本案事證明確，被告為附表編號1 至3 、5
    所示犯行均堪認定，應依法論科。
二、論罪科刑：
  (一)按行為後法律有變更者，適用行為時之法律。但行為後之法
    律有利於行為人者，適用最有利於行為人之法律，刑法第2
    條第1 項定有明文。查被告行為後，毒品危害防制條例於98
    年5 月20日修正公布，並自公布後6 個月（即98年11月20日
    ）施行，本案應依刑法第2 條第1 項規定，依「從舊從輕」
    原則而為比較，爰說明如下：
  1.修正前毒品危害防制條例第4 條第1 項規定：「製造、運輸
    、販賣第一級毒品者，處死刑或無期徒刑；處無期徒刑者，
    得併科新臺幣一千萬元以下罰金。」；修正後毒品危害防制
    條例第4 條第1 項規定：「製造、運輸、販賣第一級毒品者
    ，處死刑或無期徒刑；處無期徒刑者，得併科新臺幣二千萬
    元以下罰金。」，提高罰金上限為2 千萬元，經比較新舊法
    結果，應以被告行為時之修正前規定對被告較有利。
  2.被告行為時之毒品危害防制條例第17條規定：「犯第4 條第
    1 項至第4 項、第5 條第1 項至第4 項前段、第6 條第1 項
    至第4 項、第7 條第1 項至第4 項、第8 條第1 項至第4 項
    、第10條或第11條第1 項、第2 項之罪，供出毒品來源，因
    而破獲者，得減輕其刑。」，修正後則規定：「犯第4 條至
    第8 條、第10條或第11條之罪，供出毒品來源，因而查獲其
    他正犯或共犯者，減輕或免除其刑。犯第4 條至第8 條之罪
    於偵查及審判中均自白者，減輕其刑。」，核修正後之規定
    ，第1 項除修正「因而破獲者」文字為「因而查獲其他正犯
    或共犯者」外，並刪除原條文「得減輕或免除其刑」之「得
    」字；第2 項則增列自白減輕其刑之規定，於量刑適用上，
    自以修正後之規定對被告較為有利。
  3.上開毒品危害防制條例第4 條第1 項、第17條之規定，係對
    法定刑度與減輕其刑之適用規定，自不宜割裂而分別為新舊
    法之適用，而按新舊法適用孰者對被告較為有利，應先審查
    應否諭知無罪，次審查應否諭知免訴、不受理，再次則審查
    有無法定必應免刑之情形；如無上開情形，則比較新舊法之
    罪刑孰為最有利。因被告於偵查及審判中均自白有為附表編
    號1 、3 、5 所示販賣第一級毒品海洛因犯行，故本案如附
    表編號1 、3 、5 部分，應就第17條減輕或免除其刑之規定
    先為比較，依上開比較結果，係以修正後之第17條對被告較
    為有利。本件被告如附表編號1 、3 、5 所示之犯行，自應
    全部適用98年5 月20日修正公布、同年11月20日施行之毒品
    危害防制條例第4 條第1 項、第17條之規定處斷。又附表編
    號2 部分，因被告於本院審理時否認，不符合修正後毒品危
    害防制條例第17條第2 項之要件，無該條項減輕其刑之適用
    ，則比較新舊法之結果，附表編號2 所示部分，以修正前毒
    品危害防制條例第4 條第1 項、第6 項規定，對被告較為有
    利，應適用修正前毒品危害防制條例第4 條第1 項、第6 項
    規定處斷。
  (二)核被告於附表編號1 、3 、5 所為，均係犯修正後毒品危害
    防制條例第4 條第1 項販賣第一級毒品罪；於附表編號2 所
    為，係犯修正前毒品危害防制條例第4 條第6 項、第1 項販
    賣第一級毒品未遂罪。被告於販賣前持有海洛因之低度行為
    ，分別為販賣之高度行為所吸收，均不另論罪。又販賣毒品
    罪，並不以販入後復行賣出為構成要件，只要以營利之目的
    ，將毒品購入或賣出，有一於此，其犯罪即屬完成，惟如販
    入後復行賣出1 次，亦僅成立一販賣罪，並非認有2 次之犯
    罪行為（最高法院96年台上字第416 號判決參照）。警方於
    98 年8月18日扣得之上開22包第一級毒品海洛因，是被告於
    查獲當天之上星期三（即98年8 月12日）下午某時，在南寮
    漁會，以2 萬5 千元，向姓名年籍不詳綽號「樹仔」之人販
    入乙節，業據被告於偵查中供述在卷（見24734 號偵查卷第
    5 頁），而被告於販入後，已於98年8 月14日9 時34分後某
    時販賣第一級毒品海洛因予張得豐（即附表編號1 ），已如
    前述，可知被告在1 次販入毒品海洛因後，已有賣出第一級
    毒品海洛因1 次之行為，即僅成立1 販賣第一級毒品罪，被
    告之販入行為不予重複計算罪數。被告所犯3 次販賣第一級
    毒品罪、1 次販賣第一級毒品未遂罪間，犯意各別，行為互
    殊，應予分論併罰。又被告前因施用毒品案件，於94年間經
    本院94年度訴字第4041號判處有期徒刑10月確定，甫於96年
    5 月9 日縮刑期滿執行完畢，有臺灣高等法院被告前案紀錄
    表1 份在卷為憑，其受有期徒刑執行完畢後，於5 年內故意
    再犯本件有期徒刑以上之4 罪，均為累犯，均應依刑法第47
    條第1 項規定，加重其刑，惟被告所犯販賣第一級毒品罪，
    法定本刑為死刑或無期徒刑部分，依刑法第64條第1 項及第
    65 條 第1 項規定，均不得加重，故僅就犯販賣第一級毒品
    罪之法定得併科罰金部分加重其刑。被告於附表編號2 所示
    行為僅止於未遂，爰依刑法第25條第2 項規定，減輕其刑，
    並依法先加後減之。再者，修正後毒品危害防制條例第17條
    第2 項規定：「犯第4 條至第8 條之罪於偵查及審判中均自
    白者，減輕其刑。」係為鼓勵是類犯罪行為人悔過、自白，
    並期訴訟經濟、節約司法資源而設。一般而言，必須於偵查
    及審判中皆行自白，始有適用，缺一不可。但如檢察官未行
    偵訊，即依其他證據資料逕行起訴，致使被告無從充足此偵
    查中自白之要件，當然影響是類重罪案件被告可能得受減刑
    寬典處遇之機會與權益，無異剝奪其訴訟防禦權，難謂已經
    遵守憲法第8 條所要求並保障之正當法律程序規範意旨；於
    此特別情形，自應解為所稱偵查中自白，僅指在偵查中，經
    進行訊問被告（行為人）之查證程序，而其坦白承認者而言
    ，不包含未行偵訊，即行結案、起訴之狀況。從而，就此例
    外情況，祇要審判中自白，仍有上揭減刑寬典之適用，俾符
    合該條項規定之規範目的（最高法院100 年度台上字第654
    號判決參照）。被告於偵查及本院審理時均自白附表編號1
    所示販賣第一級毒品予張得豐之犯行；又本案偵查檢察官依
    證人孫志賢於警詢及偵查時之證述，核對被告所用門號0000
    000000號之通訊監察譯文，互相勾稽，認定被告涉嫌附表編
    號3 、5 所示犯行即逕行提起公訴，或追加起訴，而未再提
    訊被告詢問其有無該部分犯行，致被告無從於偵查中自白此
    部分犯行，又被告於本院審理時即自白此部分犯行，揆諸上
    揭說明，仍應適用上揭規定，就附表編號1 、3 、5 所示之
    罪，均減輕其刑，並依法先加後減之（販賣第一級毒品罪法
    定刑死刑、無期徒刑部分僅減輕之）。至於附表編號2 部分
    ，因被告於本院審理時否認犯罪，即不能適用毒品條例第17
    條第2 項減刑之規定，附此敘明。爰審酌被告明知毒品戕害
    人身，一經染毒，極易成癮，影響頗為深遠，如任其氾濫、
    擴散，影響社會治安，危害非淺，被告明知其害，仍將毒品
    賣與他人，助長毒品氾濫，本不宜輕縱；惟念其犯後坦承大
    部分犯行，態度尚可，並考量其販賣第一級毒品海洛因數量
    非鉅、所得獲利非豐，及其犯罪之手段、智識程度、生活狀
    況等一切情狀，分別量處如主文所示之刑，並定其應執行刑
    ，以資懲儆。
  (三)沒收：
  1.被告就附表編號1 、3 、5 所示犯罪事實之販賣第一級毒品
    所得共2,000 元（500 ＋1000＋500 ＝2000），雖未經扣案
    ，仍應依毒品危害防制條例第19條第1 項規定，宣告沒收，
    如全部或一部不能沒收時，以其財產抵償之。
  2.未扣案之門號0000000000、0000000000號行動電話各1 支（
    含SIM 卡），為被告所有，且係供被告與張得豐、孫志賢聯
    絡販賣第一級毒品海洛因所用之物，因均無證據證明已經滅
    失，仍應依毒品危害防制條例第19條第1 項規定，併予宣告
    沒收，如不能沒收，追徵其價額。
  3.按以營利為目的販入毒品，經多次販賣後，持有剩餘毒品被
    查獲，其各次販賣毒品行為，固應併合處罰。惟該持有剩餘
    毒品之低度行為，應僅為最後一次販賣毒品之高度行為所吸
    收，不另論罪。則就該查獲之剩餘毒品，自只能於最後一次
    販賣毒品罪宣告沒收銷燬，不得於各次販賣毒品罪均宣告沒
    收銷燬（最高法院99年度台上字第662 號判決意旨參照）。
    扣案之白色粉末22包（調查局編號1 至22）合計淨重6.44公
    克（空包裝總重6.21公克）均含第一級毒品海洛因成分，純
    度38.30 ％，純值淨重2.47公克，有法務部調查局濫用藥物
    實驗室98年10月8 日調科壹字第09823026640 號鑑定書1 紙
    在卷為憑（見24734 號偵查卷第38頁），為第一級毒品海洛
    因，應依毒品危害防制條例第18 條 第1 項前段之規定，不
    問屬於犯人與否，均沒收銷燬之，並於被告最後一次犯行（
    即附表編號2 ）之罪刑項下宣告之。盛裝上開毒品之包裝袋
    因與其內之毒品難以析離，且無析離之實益與必要，應視同
    毒品，依上規定，一併沒收銷燬之，至送驗耗損部分之毒品
    因已滅失，爰不另宣告沒收銷燬之。
  4.扣案白色粉末2 包（調查局編號23至24）合計淨重6.17公克
    （空包裝總重0.97公克），未發現法定毒品成分，有法務部
    調查局濫用藥物實驗室98年10月8 日調科壹字第0982302664
    0 號鑑定書1 紙在卷為憑（見24734 號偵查卷第38頁），但
    係葡萄糖，且為被告所有用以分裝第一級毒品海洛因之用，
    業據被告於本院供述在卷（見本院326 號卷第78頁），屬預
    備供犯罪所用之物，應依刑法第38條第1 項第2 款規定沒收
    之。
  5.至其餘扣案晶體1 包（毛重142 公克，檢驗前淨重136.272
    公克、檢驗後淨重136.211 公克），經送高雄醫學大學附設
    中和醫院檢驗結果，未檢出毒品成分，有該院98年9 月8 日
    、報告編號9809-1號檢驗報告1 紙在卷為憑（見24734 號偵
    查卷第37頁），非屬違禁物，被告亦否認該包晶體為其所有
    ，因無證據證明與本案販賣毒品犯行有關，爰不予宣告沒收
    。
貳、無罪部分【即起訴書（98年度偵字第24734 號）附表編號4
    部分】：
一、公訴意旨另以：被告薛妙如意圖營利，基於販賣第一級毒品
    海洛因之犯意，以行動電話門號0000000000號作為對外聯絡
    買家之通訊工具，於98年5 月12日某時，在高雄市梓官區蚵
    仔寮附近，販賣價值500 元之第一級毒品海洛因1 包予孫志
    賢（即附表編號4 所示犯罪事實）。因認被告此部分涉犯毒
    品危害防制條例第4 條1 項販賣第一級毒品罪嫌云云。
二、按犯罪事實應依證據認定之，無證據不得認定犯罪事實；而
    不能證明被告犯罪者，應諭知無罪之判決，刑事訴訟法第15
    4 條第2 項、第301 條第1 項分別定有明文。又事實之認定
    ，應憑證據，如未能發現相當證據，或證據不足以證明，自
    不能以推測或擬制之方法，為裁判基礎；且認定犯罪事實所
    憑之證據，雖不以直接證據為限，間接證據亦包括在內，然
    而無論直接證據或間接證據，其為訴訟上之證明，須於通常
    一般之人均不致有所懷疑，而得確信其為真實之程度者，始
    得據為有罪之認定，倘其證明尚未達到此一程度，而有合理
    之懷疑存在而無從使事實審法院得有罪之確信時，即應由法
    院為諭知被告無罪之判決，亦經最高法院40年台上字第86號
    、76年度台上字第4986號著有判例意旨可資參照。又被告之
    自白，不得作為有罪判決之唯一證據，仍應調查其他必要之
    證據，以察其是否與證據相符，刑事訴訟法第156 條第2 項
    亦有明文。
三、公訴意旨認被告此部分涉犯毒品危害防制條例第4 條第1 項
    販賣第一級毒品罪嫌，無非係以被告之供述及證人孫志賢於
    警詢、偵查之證詞，並有通訊監察譯文在卷為憑，復有海洛
    因24包扣案可佐，為其主要論據。
四、訊據被告於本院審理時對其在98年5 月12日，以500 元代價
    販賣1 次第一級毒品海洛因予孫志賢（交易時間、地點、金
    額詳見附表編號4 ）之事實雖不爭執（見本院98年度審訴字
    第4600號卷第56頁、100 年度訴緝字第103 號卷第59頁）。
    然查：
  (一)被告於警詢及偵查時雖坦承有販賣第一級毒品海洛因，但未
    提及有販賣第一級毒品海洛因予孫志賢（見警卷第1 至3 、
    4 至9 頁、24734 號偵查卷第4 至7 頁），被告於99年2 月
    25日本院準備程序時雖表示不爭執附表編號4 之犯罪事實（
    見本院審訴字卷第56頁），然被告於99年5 月21日本院審理
    時供稱：伊與孫志賢於98年5 月8 日、同年月9 日共交易海
    洛因2 次（即附表編號3 、5 部分），伊忘記98年5 月12日
    是否與孫志賢交易，伊只記得伊等見過2 次面等語（見本院
    326 號卷第78頁），被告對於是否有於98年5 月12日販賣第
    一級毒品海洛因予孫志賢乙節，供詞反覆，何者為真，尚須
    與其他證據綜合判斷。
  (二)證人孫志賢於警詢時證稱：伊於98年5 月9 日17時10分以行
    動電話號碼0000000000打電話給薛妙如持用之0000000000，
    是要向她買1 千元的海洛因，最後約在蚵仔寮國小旁的小巷
    子內交易；伊曾向薛妙如購買過2 次毒品，剛剛說的是第二
    次，第一次是在第二次的前兩三天，大約是在5 月6 日左右
    （應為98年5 月8 日之誤記，因證人孫志賢於本院證稱98年
    5 月8 日是伊與被告第1 次見面，所以約定穿何衣服等語，
    見本院326 號卷第64頁），交易金額為5 百元的海洛因毒品
    ，之後就沒有了等語（見毒偵6637號卷第4 至5 頁），於偵
    查中證稱：伊於98年5 月份向被告買過2 次海洛因，交易地
    點都是在梓官鄉的蚵仔寮國小，1 次買5 百元，另一次買1
    千元，兩次交易隔3 天等語（見毒偵6637號卷第12頁），於
    本院審理時證稱：伊打過2 次電話給被告買第一級毒品海洛
    因，伊用門號0000000000打給被告，伊忘記是否還打過公用
    電話；伊於98年5 月9 日與被告通電話之後，沒有再向被告
    購買毒品，因為之後伊就沒有施用了，一方面也是伊沒錢等
    語（見本院326 號卷第61至63頁），均未提及有於98年5 月
    12日向被告購買海洛因之情事。再者，由卷內通訊監察譯文
    所示被告使用之行動電話門號0000000000號，於98年5 月12
    日並無與孫志賢之手機門號通話之紀錄（見警聲搜卷第37頁
    ）。
  (三)從而，除被告之自白外，並無其他證據可資佐證，尚無從遽
    引為不利被告之認定，此外，復無其他積極證據證明被告有
    為附表編號4 所示販賣第一級毒品海洛因犯行，依前揭說明
    ，此部分（即附表編號4）自應為被告無罪之諭知。
據上論斷，應依刑事訴訟法第299 條第1 項前段、第301 條第1
項，毒品危害防制條例第4 條第1 項、第17條第2 項、第18條第
1 項、第19條第1 項，修正前毒品危害防制條例第4 條第1 項、
第6 項，刑法第2 條第1 項、第11條、第47條第1 項、第38條第
1 項第2 款、第25條第2 項、第51條第5 款，判決如主文。
本案經檢察官魏豪勇到庭執行職務。
中    華    民    國   100    年    8     月    12    日
                  刑事第六庭  審判長法  官  李璧君
                                    法  官  曾仁勇
                                    法  官  曾鈴
以上正本證明與原本無異。
如不服本判決應於收受送達後10日內向本院提出上訴書狀，並應
敘述具體理由；如未敘述上訴理由者，應於上訴期間屆滿後20日
內向本院補提理由書（均須按他造當事人之人數附繕本）「切勿
逕送上級法院」。
中    華    民    國   100    年    8     月    15    日
                                    書記官  李月君
附表：
┌──┬────┬─────┬─────┬───┬─────┬────────┬───────────┐
│編號│交易時間│犯罪地點  │販賣毒品種│購毒者│交易金額  │交易方式        │罪名及宣告刑          │
│    │        │          │類、數量  │      │（新臺幣）│                │                      │
├──┼────┼─────┼─────┼───┼─────┼────────┼───────────┤
│1   │98年8月 │高雄市梓官│第一級毒品│張得豐│500元     │張得豐於98年8 月│薛妙如販賣第一級毒品，│
│    │14日9時 │區○○路  │海洛因1包 │      │          │14日9 時34分許以│累犯，處有期徒刑拾伍年│
│    │34分後某│340巷43號 │          │      │          │公共電話，撥打被│陸月。未扣案販賣第一級│
│    │時許    │旁之巷子內│          │      │          │告使用之行動電話│毒品所得新臺幣伍佰元沒│
│    │        │          │          │      │          │門號0000000000號│收，如全部或一部不能沒│
│    │        │          │          │      │          │，與被告聯絡，約│收時，以其財產抵償之；│
│    │        │          │          │      │          │定購毒時間、地點│未扣案之販賣第一級毒品│
│    │        │          │          │      │          │後，雙方即依約於│所用門號0000000│
│    │        │          │          │      │          │左列之時間、地點│六七０號行動電話壹支（│
│    │        │          │          │      │          │進行交易。      │含SIM 卡壹張）沒收，如│
│    │        │          │          │      │          │                │全部或一部不能沒收時，│
│    │        │          │          │      │          │                │追徵其價額；扣案白色粉│
│    │        │          │          │      │          │                │末貳包（調查局編號23至│
│    │        │          │          │      │          │                │24，合計淨重陸點壹柒公│
│    │        │          │          │      │          │                │克）均沒收。          │
├──┼────┼─────┼─────┼───┼─────┼────────┼───────────┤
│2   │98年8月 │同上      │第一級毒品│同上  │500 元    │張得豐於98年8 月│薛妙如販賣第一級毒品，│
│    │18日13時│          │海洛因1包 │      │（未交付）│18日13時36分許以│未遂，累犯，處有期徒刑│
│    │40分許  │          │（尚未交付│      │          │公共電話，撥打被│拾伍年貳月。未扣案之販│
│    │        │          │）        │      │          │告使用之行動電話│賣第一級毒品所用門號０│
│    │        │          │          │      │          │門號0000000000號│000000000號行│
│    │        │          │          │      │          │，與被告聯絡，約│動電話壹支（含SIM 卡壹│
│    │        │          │          │      │          │定購毒地點。雙方│張）沒收，如全部或一部│
│    │        │          │          │      │          │於左列時間、地點│不能沒收時，追徵其價額│
│    │        │          │          │      │          │碰面後，已就買賣│；扣案第一級毒品海洛因│
│    │        │          │          │      │          │海洛因之價格、數│貳拾貳包（含包裝袋貳拾│
│    │        │          │          │      │          │量達成合意後，被│貳只，合計淨重陸點肆肆│
│    │        │          │          │      │          │告察覺遭警方跟監│公克），均沒收銷燬；扣│
│    │        │          │          │      │          │蒐證，立即將海洛│案白色粉末貳包（調查局│
│    │        │          │          │      │          │因1 包棄置地上，│編號23至24，合計淨重陸│
│    │        │          │          │      │          │為警當場逮捕，並│點壹柒公克）均沒收。  │
│    │        │          │          │      │          │扣得該包海洛因，│                      │
│    │        │          │          │      │          │張得豐則趁隙逃逸│                      │
│    │        │          │          │      │          │而未遂。        │                      │
├──┼────┼─────┼─────┼───┼─────┼────────┼───────────┤
│3   │98年5月 │高雄市梓官│第一級毒品│孫志賢│1000元    │孫志賢於98年5 月│薛妙如販賣第一級毒品，│
│    │9日17時 │區蚵仔寮國│海洛因1包 │      │          │9 日17時10分許，│累犯，處有期徒刑拾伍年│
│    │10分後某│小附近    │          │      │          │以其使用之行動電│陸月。未扣案販賣第一級│
│    │時      │          │          │      │          │話門號0000000000│毒品所得新臺幣壹仟元沒│
│    │        │          │          │      │          │號，撥打被告使用│均收，如全部或一部不能│
│    │        │          │          │      │          │之行動電話門號09│沒收時，以其財產抵償之│
│    │        │          │          │      │          │00000000號，與被│；未扣案之販賣第一級毒│
│    │        │          │          │      │          │告約定購毒地點後│品所用門號０九八一０七│
│    │        │          │          │      │          │，雙方於左列之時│五七五四號行動電話壹支│
│    │        │          │          │      │          │間、地點進行交易│（含SIM 卡壹張）沒收，│
│    │        │          │          │      │          │。              │如全部或一部不能沒收時│
│    │        │          │          │      │          │                │，追徵其價額；扣案白色│
│    │        │          │          │      │          │                │粉末貳包（調查局編號23│
│    │        │          │          │      │          │                │至24，合計淨重陸點壹柒│
│    │        │          │          │      │          │                │公克）均沒收。        │
├──┼────┼─────┼─────┼───┼─────┼────────┼───────────┤
│4   │98年5月 │同上      │同上      │同上  │500元     │                │薛妙如無罪。          │
│    │12日某時│          │          │      │          │                │                      │
├──┼────┼─────┼─────┼───┼─────┼────────┼───────────┤
│5   │98年5 月│高雄市梓官│同上      │同上  │500元     │孫志賢於98年5 月│薛妙如販賣第一級毒品，│
│（追│8 日20時│區蚵仔寮國│          │      │          │8 日20時29分許，│累犯，處有期徒刑拾伍年│
│加起│30分許  │小附近    │          │      │          │以公用電話，撥打│陸月。未扣案販賣第一級│
│訴部│        │          │          │      │          │被告使用之行動電│毒品所得新臺幣伍佰元沒│
│分）│        │          │          │      │          │話門號0000000000│收，如全部或一部不能沒│
│    │        │          │          │      │          │（追加起訴書誤載│收時，以其財產抵償之；│
│    │        │          │          │      │          │為0000000000），│未扣案之販賣第一級毒品│
│    │        │          │          │      │          │與被告聯絡，約定│所用門號0000000│
│    │        │          │          │      │          │購買海洛因之地點│七五四號行動電話壹支（│
│    │        │          │          │      │          │及金額後，雙方於│含SIM 卡壹張）沒收，如│
│    │        │          │          │      │          │左列之時間、地點│全部或一部不能沒收時，│
│    │        │          │          │      │          │進行交易。      │追徵其價額；扣案白色粉│
│    │        │          │          │      │          │                │末貳包（調查局編號23至│
│    │        │          │          │      │          │                │24，合計淨重陸點壹柒公│
│    │        │          │          │      │          │                │克）均沒收。          │
└──┴────┴─────┴─────┴───┴─────┴────────┴───────────┘
附錄本判決論罪科刑法條：
毒品危害防制條例第4條
製造、運輸、販賣第一級毒品者，處死刑或無期徒刑；處無期徒
刑者，得併科新臺幣 2 千萬元以下罰金。
製造、運輸、販賣第二級毒品者，處無期徒刑或 7 年以上有期
徒刑，得併科新臺幣 1 千萬元以下罰金。
製造、運輸、販賣第三級毒品者，處 5 年以上有期徒刑，得併
科新臺幣 7 百萬元以下罰金。
製造、運輸、販賣第四級毒品者，處 3 年以上 10 年以下有期
徒刑，得併科新臺幣 3 百萬元以下罰金。
製造、運輸、販賣專供製造或施用毒品之器具者，處 1 年以上
7 年以下有期徒刑，得併科新臺幣 1 百萬元以下罰金。
前五項之未遂犯罰之。
修正前毒品危害防制條例第4條
製造、運輸、販賣第一級毒品者，處死刑或無期徒刑；處無期徒
刑者，得併科新臺幣1 千萬元以下罰金。
製造、運輸、販賣第二級毒品者，處無期徒刑或7 年以上有期徒
刑，得併科新臺幣7 百萬元以下罰金。
製造、運輸、販賣第三級毒品者，處5 年以上有期徒刑，得併科
新臺幣5 百萬元以下罰金。
製造、運輸、販賣第四級毒品者，處3 年以上1 年以下有期徒刑
，得併科新臺幣3 百萬元以下罰金。
製造、運輸、販賣專供製造或施用毒品之器具者，處1 年以上7
年以下有期徒刑，得併科新臺幣1 百萬元以下罰金。
前五項之未遂犯罰之。